【裁判字號】    98,重上更(一),229
【裁判日期】    990105
【裁判案由】    偽造有價證券等
【裁判全文】
臺灣高等法院刑事判決           98年度重上更(一)字第229號
上  訴  人  臺灣臺北地方法院檢察署檢察官
上  訴  人
即  被  告  丙○○（原名彭裕郎）
選任辯護人  朱俊雄律師
被      告  甲○○
選任辯護人  鄭文婷律師
上列上訴人因被告偽造有價證券等案件，不服臺灣臺北地方法院
93年度訴字第1538號，中華民國95年11月29日第一審判決（起訴
案號：臺灣臺北地方法院檢察署92年度偵字第23530 號、92年度
調偵緝字第169 號、93年度偵緝字第298 號），提起上訴，經判
決後，由最高法院撤銷發回後，本院判決如下：
    主  文
原判決撤銷。
丙○○、甲○○共同連續意圖供行使之用，而偽造支票，各處有
期徒刑貳年，均緩刑伍年，緩刑期間均付保護管束，並均應向指
定之公益團體或社區提供貳佰肆拾小時之義務勞務。
如附表所示偽造之支票共肆紙均沒收。
    事  實
一、丙○○前於民國（下同）89年間，為甲○○之妻舅，其二人
    均處於債信不良且需款孔急之狀態，且丙○○曾以自己名義
    簽立付款人為華南商業銀行信維分行、發票日為89年11月10
    日、面額新臺幣（下同）30萬元之支票（票號：DC-0000000
    號）1 紙，交甲○○出面向丁○○調借現金27萬3 千元使用
    （其中20萬元交由丙○○使用，餘由甲○○使用），惟其急
    需款項且前揭支票即將屆期無法兌現，竟共同基於為自己不
    法所有之意圖及偽造有價證券之概括犯意聯絡，先由丙○○
    於89年11月間，在上址「力霸房屋臺積店」，利用其與乙○○係銷售房屋之同事關係，藉口親戚甲○○委託其出賣上址
    房屋，要先清償第二順位及第三順位抵押債權之利息各6 、
    7 萬元，且必須以支票當作擔保，絕不會逕予提示為由，向
    乙○○借用支票使用，致乙○○誤信為真，而交付其所有、
    付款人臺北市第五信用合作社大同分社、帳號000000000 號
    、票面金額及發票日期均空白，已蓋好發票人「乙○○」印
    章之支票2 紙，借予丙○○使用，同時授權丙○○於每張支
    票面額5 至6 萬元、2 張支票面額共11、12萬元之範圍內，
    得自行填載票面金額。詎丙○○竟將支票（票號：TT-00000
    00號，如附表編號2 ）1 紙，持交甲○○用以調借現款。甲○○明知乙○○僅授權丙○○在5 、6 萬元之範圍內填載票
    面金額，竟逾越權限，而在該紙支票上偽造票面金額為40萬
    元、並填載發票日為89年12月10日，完成發票行為後，持向
    丁○○（所涉重利罪部分，另為不起訴處分）借款40萬元而
    予以行使。丙○○復將另紙空白授權支票（票號：TT-00000
    00號，如附表編號1 所示），自行填載發票日90年2 月8 日
    、票面金額7 萬6 千4 百元，且未經允許，即擅自挪作自己
    周轉使用而行使（後因乙○○於此紙支票屆期遭提示時發覺
    ，前往質問丙○○，丙○○始償還乙○○票款金額）。惟前
    揭40萬元之支票屆期，因被告丙○○、甲○○均無力支付票
    款，復共同承前犯意，由丙○○於同年12月初，在「力霸房
    屋臺積店」內，向乙○○佯稱因為甲○○上開出賣之房屋簽
    約延期，故需換票云云，再向乙○○騙取支票週轉使用，乙○○亦不疑有詐，再度交付其所有，付款人同為臺北市第五
    信用合作社大同分社、帳號000000000 號、支票號碼分別為
    TT-0000000號、TT-0000000號、票面金額及發票日期均為空
    白，並已蓋好發票人「乙○○」印章之支票2 紙，交予丙○○，惟丙○○詐得上開2 紙支票後，復交由知情之甲○○持
    以借款使用，甲○○則於同年12月間，在其中1 紙支票號碼
    為TT-0000000號之支票上（如附表編號3 所示），偽造票面
    金額為120 萬元、並填載發票日為90年2 月9 日後，持向丁○○借款週轉，並換回乙○○前開40萬元之支票，而持以行
    使。嗣該120 萬元之支票又屆期，丙○○、甲○○二人仍無
    力清償票款，甲○○又於同年2月初，在另紙支票號碼為TT-
    0000000號之支票上（如附表編號4所示），偽造票面金額為
    181 萬元、並填載發票日為90年5 月10日後，再持向丁○○
    借款，並換回乙○○前開120 萬元之支票1 紙，嗣該181 萬
    元之支票又屆期，丙○○、甲○○二人仍無力支付票款，執
    票人丁○○轉向乙○○求償此181 萬元之票款，乙○○始知
    悉上情。
二、案經乙○○告訴暨臺北市政府警察局大安分局移送臺灣臺北
    地方法院檢察署檢察官偵查起訴。
    理  由
壹、證據能力：
    按被告以外之人於審判外之言詞或書面陳述，除法律有規定
    者外，不得作為證據；又被告以外之人於審判外之陳述，雖
    不符合同法第159 條之1 至第159 條之4 之規定，但經當事
    人於審判程序同意作為證據，法院審酌該言詞陳述或書面陳
    述作成時之情況，認為適當者，亦得為證據；又當事人、代
    理人或辯護人於法院調查證據時，知有第159 條第1 項不得
    為證據之情形，而未於言詞辯論終結前聲明異議者，視為有
    前項之同意，刑事訴訟法第159 條第1 項及第159 條之5 分
    別定有明文。本判決下列所引用之各項證據方法之證據能力
    ，檢察官、被告及辯護人於本院準備程序均不爭執，且迄至
    言詞辯論終結前亦未再聲明異議，本院審酌該等言詞陳述及
    書面陳述作成時之情況，並無不宜作為證據之情事，依刑事
    訴訟法第159 條之5 規定，自得作為證據，合先敘明。
貳、認定犯罪事實所憑證據和理由：
一、訊據上訴人即被告丙○○固坦認先後向告訴人乙○○借用如
    附表所示之空白授權支票4 紙之事實，惟矢口否認詐欺及偽
    造有價證券等犯行，辯稱：當初甲○○確實有委託我去處理
    房子的事，我也有帶客人去看房子，那時客人有出價1200萬
    元，可是甲○○認為扣除各項款項後，仍不夠清償債務，所
    以沒有賣出去，後來房子被法院拍賣。甲○○交給我的20萬
    元，係用我自己之支票（即面額30萬元之支票）去調現的，
    當初我確實係為了要塗銷房子二胎而將乙○○之支票交甲○○，也有告訴乙○○房子遭設定抵押之情形；我並告知甲○○乙○○之授權範圍，且我對後來甲○○於空白授權支票上
    填載之票面金額均不知情，另向乙○○借票2 紙，有告訴乙○○其中1 紙我會調現支付我的生活費及公司費用云云。被
    告甲○○則否認上開犯行，辯稱：我並沒有委託丙○○處理
    上開房屋二胎利息之事情。我不知道丙○○如何取到空白支
    票，當時丙○○確有交付我告訴人乙○○簽立之支票，請我
    用換票之方式，換回丙○○簽立之支票，但丙○○從來沒有
    告訴過我告訴人簽立之支票只能開立6 、7 萬元之金額，後
    來第二、三次係因為換票而填載票面金額，但我自始自終均
    不知告訴人授權7 萬元以內開票之事實云云。經查：
  (一)被告丙○○對其先後向告訴人乙○○借用如附表所示之空白
    授權支票4 紙，除將其中1 紙空白支票（票號：TT-0000000
    號，如附表編號1 所示）自行填載金額7 萬6 千4 百元，供
    己周轉使用外，其餘3 紙空白支票（票號：TT-0000000號、
    TT-0000000號、TT-0000000號，如附表編號2 至4 ）則陸續
    交予被告甲○○，由被告甲○○持向丁○○將屆期無法兌現
    之支票換回等情坦認不諱，核與證人乙○○於檢察官訊問、
    原審審理及本院審理（92年度調偵緝字第169 號偵查卷第59
    頁、原審卷(一)第104 頁至第107 頁、原審卷(二)第26頁背面至
    第27頁、本院98年度重上更(一)字第299 號卷第57頁），暨證
    人丁○○於原審審理（原審卷(一)第111 頁背面至第114 頁）
    證述情節大致相符，而可採信。
  (二)證人乙○○於原審審理結證稱：我總共借4 紙支票予丙○○
    ，我是2 張、2 張開的。第一次丙○○帶我去看房子，當時
    已有客人在談價錢，但因房子有二胎，二胎債權人說若是利
    息付不出來要假扣押，我們希望能夠先繳一個月利息，延一
    個月讓丙○○能買賣成功。丙○○僅告訴我房屋係他妹婿的
    ，但沒說名字，我記得當時好像有兩個債權人，所以借2 紙
    支票，估算一位債權人利息每月大約6 、7 萬元，所以我借
    予丙○○之支票2 紙總面額係不會超過10萬元的，被告有告
    訴我2 紙支票之利息約5 、6 萬元，我亦有告訴丙○○每紙
    支票分別只能開立5 、6 萬元之面額，總面額不能超過10萬
    元，但若總額加起來約11、12萬我尚可承擔，之前於偵查中
    、審理時提到授權範圍7 萬元，係因為訊問過程所整理之概
    略數字；丙○○說要用2 紙支票換回第一次我借他的支票，
    我認為程序上與一般換票程序相同，所以才再借2 紙空白支
    票給他等語無訛（92年度調偵緝字第169 號偵查卷第59頁、
    原審卷(一)第104 頁至第107 頁、原審卷(二)第26頁背面至第27
    頁）。而被告丙○○於原審審理亦供稱：乙○○確實有告知
    我所借支票之授權金額限縮於7 萬元之事，我與乙○○借支
    票時，確實有講到甲○○房屋二胎利息之情形，我與乙○○
    說因為利息有尾數，所以金額先不要記載，並說金額約6 、
    7 萬元。然後，我將其中1紙支票交給甲○○，另1紙票我自
    己用。我拿給甲○○時，有說我之前自己開之支票（面額30
    萬元，如附表編號1 所示）票期快到了，沒有辦法兌現，甲○○有要求我拿空白授權支票將之換回，我就將乙○○空白
    授權之支票交甲○○，後來我原本開立之30萬元支票確實有
    向一位叫丁○○之人換回來的等語明確在卷（原審卷(二)第23
    頁），是以，被告丙○○對於告訴人乙○○之所以同意出借
    4 紙空白授權支票之原因，乃均因純粹供作被告甲○○上址
    房屋次順位抵押債權之利息之擔保及簽約延期換票所用，且
    雙方已約定支票票面金額之授權範圍等情明知，應無疑義。
  (三)被告丙○○雖辯稱：我係因甲○○委託我處理上址房屋之事
    ，才向乙○○借票，也係為了要塗銷甲○○上址房屋上之二
    胎設定，而交付乙○○之支票予甲○○；我有告訴乙○○我
    要以其中1 紙支票（如附表編號1 所示）用作支付生活費用
    、公司費用云云。然被告丙○○於原審審理所辯：乙○○知
    悉我將其中1 紙支票用於支付生活、公司費用云云，顯與證
    人乙○○於原審審理時所為之前揭證述情節不符（原審卷(二)
    第26頁背面至第27頁），亦與被告丙○○前於原審審理時供
    稱：我有將其中1 紙支票填載7 萬元（應為7 萬6 千4 百元
    之誤），並非用於處理甲○○上址房屋二胎利息之事，且我
    係事後才告訴乙○○的等語（原審卷(一)第25頁）相悖。參諸
    被告丙○○向告訴人乙○○借得附表編號1 、2 所示之支票
    2 紙後，其中1 紙支票交甲○○換回自己之前所開立、即將
    屆期之30萬元面額支票，另1 紙支票即供自己調現花用；另
    如附表編號3 、4 支票2 紙，亦均用於換回原先換回前述面
    額30萬元支票之後續換票程序，並無其一使用於取信乙○○
    所謂之甲○○上址房屋二胎利息擔保或所延伸之後續換票情
    形，此與證人乙○○前開證述之情節一致，益認被告丙○○
    前開所辯其向乙○○借票目的，僅為處理甲○○上址房屋二
    胎利息之擔保云云，顯然虛偽。是被告丙○○以處理被告甲○○上址房屋二胎利息乙事為藉口，向告訴人乙○○借得前
    述空白授權支票卻逕作他用，並以尚需換票為由再行借票，
    藉以延緩乙○○所借用2 紙支票遭逕為他用之情被察覺，其
    顯然以此為詐術手段，先後騙取乙○○4 紙支票行為，應無
    疑義。
  (四)復觀之被告丙○○使用告訴人乙○○交付之空白授權支票情
    形，其先交1 紙支票予甲○○，任其換回自己所開立面額30
    萬元之支票1 紙，故其對於被告甲○○為換回此一支票，需
    填載逾30萬元之面額，當無諉為不知之理，又其既於交付被
    告甲○○之首紙支票即填載逾越乙○○授權範圍支票面金額
    ，復填載7 萬6 千4 百元供己花用，亦無對自己填載此票面
    金額時，因被告甲○○早已填載逾越告訴人乙○○授權之票
    面總金額，其根本無合於授權範圍，而填載支票面額之餘地
    ，其仍恣意為之，足徵其對於前揭2 紙支票所填載支票面金
    額已逾告訴人乙○○實際授權範圍，顯屬偽造乙情明知無誤
    。再者，衡諸常情，被告丙○○對於甲○○持其所交付之後
    2 紙（如附表3 、4 所示）空白授權支票後，所填載之票面
    金額，必定逾越乙○○原先授權之範圍，始能順利換回前揭
    面額40萬元之支票，實無不能知悉之理，故被告丙○○逾越
    告訴人乙○○本意偽造如附表所示4 紙支票之犯意，亦足可
    認定。
  (五)被告甲○○於偵查及原審審理中（以證人身分結證）均供稱
    ：第1 、2 張票應總共有貸到約8 、90萬的錢，第3 張票沒
    有拿到錢，是換回第2 張票及拿利息的；第1 筆我給丙○○
    3 、40萬元，詳細的情形我不記得了，第2 、3 次的借款我
    繳房貸，沒有給丙○○；我幫丙○○向丁○○借30餘萬（應
    為20餘萬元之誤），我交其中20萬元給丙○○，後來那張票
    跳票，我去找丙○○，丙○○就交給我乙○○的空白票，我
    填載40萬元去換回丙○○的票，可是乙○○的票後來還是還
    不出來，所以我叫丙○○要拿新的票來換，丙○○交給我一
    張乙○○的空白票，我填載120 萬元交給丁○○，換回原來
    40萬元的票，並且又多借40萬元供我自己使用，後來因為要
    付利息，我就跟丙○○說後面的票還是無法兌現，要他拿空
    白票給我，所以丙○○又拿一張乙○○的票給我，我就填載
    票面金額181 萬元，換回120 萬元的票等情屬實（92年度調
    偵緝字第169 號偵查卷第73、74頁、原審卷(一)第110 頁至第
    111 頁）。被告丙○○確有告知被告甲○○乙○○之授權範
    圍，亦據被告丙○○於原審及本院審理以證人身分具結供明
    在卷（以上被告丙○○以證人身分結證，經被告甲○○原審
    卷(一)第109 頁《結文附於同卷第122 頁》、原審卷(二)第57頁
    《結文附於同卷第84頁》、本院98年度重上更(一)字第299 號
    卷第58頁《結文附於同卷第67頁》）。嗣被告丙○○於本院
    前審準備程序否認有告知被告甲○○乙○○之授權範圍云云
    ，應屬迴護之詞，不可採信。
  (六)被告甲○○辯稱：其自始自終均不知告訴人乙○○授權7 萬
    元以內開票之事實云云。然查：被告丙○○確有將告訴人乙○○簽發支票金額授權範圍告知被告丙○○之事實，詳如前
    述。另按支票為流通證券，發票人需負擔票面金額之票據債
    務責任，此一票據使用情形，為社會一般大眾所知悉之票據
    常識，從而，一般正常借票情形，多係特定金額及日期，以
    避免負擔漫無限制之票據債務。被告甲○○為一智識健全之
    成年人，且有多年社會工作經驗，且上情亦為日常生活經驗
    常識，被告自難諉稱不知。再者，被告丙○○、甲○○於當
    時經濟狀均甚困窘，業據渠二人供述在卷，上開支票係因被
    告丙○○向友人乙○○借票，再轉向被告甲○○求援，被告
    甲○○復轉向丁○○借款等情，亦據被告二人於原審審理及
    本院審理時自陳無訛，核與證人丁○○於原審審理中證述之
    情節相符，詳如前述。被告甲○○於原審更坦承該附表編號
    2 至4 支票上之金額為其所填寫，其他記載事項及印章早已
    完成，則其明知該支票之發票人為「乙○○」，並非丙○○
    ，衡諸常情，一般簽發票據均應由發票人或由獲得其授權之
    人簽發，借票更應謹慎小心其簽發流程，竟不思求證究竟丙○○是否有獲有授權可任意填載支票上面金額或僅可在一定
    授權金額範圍內填載，卻仍於其上填寫屬票據應記載事項甚
    為重要之金額，填載附表編號2 至4 支票所示金額，甚且將
    以附表編號3 至4 支票向丁○○借得款項挪為己用，其與被
    告丙○○有共同偽造上開有價證券，並進而行使之犯意聯絡
    甚明。
  (七)此外，復有前開被告丙○○所簽立面額30萬元支票（票號DC
    -0000000號）1 紙（92年度調偵緝字第169 號卷第88頁）、
    如附表編號4 所示之支票及臺北市票據交換所退票理由單各
    1 紙、證人丁○○所提出之存摺影印3 紙（以上均為影本）
    、原審90年度北簡字第16559 號原告乙○○、丁○○與被告
    甲○○宣示判決筆錄存卷可按（91年度偵字第10476 號卷第
    38頁至第43頁）。
  (八)綜上所述，被告丙○○、甲○○所辯均屬事後圖卸之詞，委
    無可採。本案事證明確，被告二人上揭詐欺及偽造有價證券
    犯行均堪以認定，應予依法論科。
二、(一)按行為後法律有變更者，適用行為時之法律。但行為後之
    法律有利於行為人者，適用最有利於行為人之法律，刑法第
    2 條第1 項定有明文。本件被告行為後，刑法總則編於94年
    2 月2 日修正公布後，並於95年7 月1 日正式施行，而刑法
    第2 條第1 項固修正為「行為後法律有變更者，適用行為時
    之法律，但行為後之法律有利於行為人者，適用最有利於行
    為人之法律」，此乃為與刑法第1 條罪刑法定主義相互契合
    ，而貫徹法律禁止溯及既往原則，係規範行為後法律變更所
    生新舊法律比較適用之準據法，故刑法第2 條第1 項雖經修
    正，但因屬適用法律之準據法，本身即無所謂比較新舊法之
    問題，應逕適用裁判時之修正施行後刑法第2 條之規定以決
    定適用之刑罰法律。(二)又本次刑法修正之比較新舊法，應就
    罪刑有關之共犯、未遂犯、想像競合犯、牽連犯、連續犯、
    結合犯，以及累犯加重、自首減輕暨其他法定加減原因（如
    身分加減）與加減例等一切情形，綜其全部罪刑之結果而為
    比較（最高法院95年5 月23日95年度第8 次刑事庭會議決議
    意旨可資參照）。而按刑法第339 條第1 項詐欺取財罪，法
    定刑得科或併科銀元1 千元以下罰金，另刑法第201 條之偽
    造有價證券罪，法定刑為得併科3 千元以下罰金。根據修正
    後刑法施行法增訂第1 條之1 ：「中華民國九十四年一月七
    日刑法修正施行後，刑法分則編所定罰金之貨幣單位為新臺
    幣。九十四年一月七日刑法修正時，刑法分則編未修正之條
    文定有罰金者，自九十四年一月七日刑法修正施行後，就其
    所定數額提高為三十倍。但七十二年六月二十六日至九十四
    年一月七日新增或修正之條文，就其所定數額提高為三倍」
    （按新增訂刑法施行法第1 條之1 規定，僅係替代罰金罰鍰
    提高標準條例部分條文，與罰金罰鍰提高標準條例罰金額度
    相同，只是貨幣單位由銀元改成新臺幣，並不發生有利、不
    利之問題，亦非法律變更刑度之條文，並無比較新舊法之問
    題，應逕予適用，附此說明。）及刑法第33條第5 款修正為
    ：「罰金：新臺幣一千元以上，以百元計算之」等規定，修
    正後刑法第339 條第1 項詐欺取財罪，所得科處之罰金刑最
    高為新臺幣三萬元、最低為新臺幣一千元；修正後刑法第20
    1 條偽造有價證券罪，所得科處之罰金刑最高為新臺幣九萬
    元、最低為新臺幣一千元。然而，依被告行為時之刑罰法律
    ，即罰金罰鍰提高標準條例第1 條前段規定之提高倍數10倍
    及刑法第33條第5 款規定之罰金最低額一元予以計算，修正
    前刑法第339 條第1 項詐欺取財罪之罰金刑最高為銀元一萬
    元，最低額為銀元十元，若換算為新臺幣，最高額雖與新法
    同為新臺幣三萬元，然最低額僅為新臺幣三十元；修正前刑
    法第201 條偽造有價證券罪之罰金刑最高為銀元三萬元，最
    低額為銀元十元，若換算為新臺幣，最高額雖與新法同為新
    臺幣九萬元，然最低額僅為新臺幣三十元。因此，比較上述
    修正前、後之刑罰法律，自以被告行為時關於科處罰金刑之
    法律較有利於被告。(三)再被告行為後，刑法第56條連續犯及
    第55條後段牽連犯之規定，業經刪除，故修法後，被告所犯
    數罪應依數罪併罰規定予以分論併罰，此刪除雖非犯罪構成
    要件之變更，但顯已影響行為人刑罰之法律效果，自屬法律
    有變更，仍應比較新舊法之規定。是比較結果，均以修正前
    之規定較有利於被告。(四)又被告行為時，修正前刑法第28條
    規定：「二人以上共同實施犯罪之行為者，皆為正犯」；修
    正後刑法第28條規定：「二人以上共同實行犯罪之行為者，
    皆為正犯」。修正後刑法第28條規定之共同正犯，基於個人
    責任原則及法治國人權保障，限於直接從事構成犯罪事實之
    行為者（含共謀共同正犯），排除「陰謀共同正犯」及「預
    備共同正犯」之類型，是修正後之共同正犯之可罰性要件之
    範圍業已限縮。惟本件情形，被告係直接從事犯罪構成要件
    行為，不論依修正前、後之規定，均成立共同正犯。綜合上
    述各條文修正前、後之比較，揆諸前揭最高法院決議及修正
    後刑法第2 條第1 項前段、後段規定，以95年7 月1 日修正
    公布施行前之刑法相關規定及罰金罰鍰提高標準條例第1 條
    前段、第2 條規定，對於被告較為有利，自應適用修正前之
    相關規定予以論處。
三、核被告丙○○、甲○○所為，係犯刑法第339 條第1 項之詐
    欺取財罪及第201 條第1 項之偽造有價證券罪。被告丙○○
    與甲○○，就上開犯行有犯意聯絡及行為分擔，為共同正犯
    。又被告彼等行使偽造有價證券之低度行為，應為偽造有價
    證券之高度行為所吸收，不另論罪。被告等前開多次詐欺及
    行使偽造有價證券之犯行，各時間緊接，且所犯係犯罪基本
    構成要件相同之罪名，顯係基於概括犯意反覆為之，俱為連
    續犯，應依修正前刑法第56條之規定，論以一罪。再者，被
    告等所犯前揭二罪間，具有方法結果之牽連關係，爰依修正
    前刑法第55條規定，從一重之偽造有價證券罪處斷。另被告
    丙○○向告訴人詐取如附表編號1 所示支票後，擅自挪為私
    用，且簽發票面金額早已逾越告訴人授權之可得填載之票面
    總額額度，顯構成詐欺取財及偽造有價證券罪，雖未於檢察
    官起訴書論列，惟因與原起訴事實具有連續犯之裁判上一罪
    關係，且經檢察官於原審擴張此一部分之犯罪事實（原審卷
    (二)第25頁），本院仍應併予審酌，併此敘明。
四、原審予以論罪科刑固非無見。惟查原審認被告甲○○不知告
    訴人授權7 萬元以內開票之事實，而為其無罪之判決，尚有
    未洽。被告丙○○提起上訴，否認附表編號1 之偽造有價證
    券犯行，及被告甲○○否認犯行均無理由；至檢察官提起上
    訴，指摘原判決不當，則為有理由，原判決既有上開違誤，
    自應由本院撤銷改判。末查本件被告二人係因欠缺資金，由
    被告丙○○出面詐借告訴人乙○○之金額空白支票，再由被
    告丙○○填載附表編號1 所示支票、被告甲○○填載附表編
    號2 至4 所示支票金額，然被告二人已與告訴人乙○○和解
    ，乙○○表示願意原諒被告二人等情，業據告訴人乙○○具
    狀陳明及於本院審理時陳明在卷，並有和解書附卷足佐（原
    審卷(一)第89頁至第90頁、本院98年度重上更(一)字第299 號卷
    第49頁至第51頁、第64頁背面），參以被告二人犯罪之具體
    情狀及行為背景，並非大量詐取支票，偽造支票四處行騙，
    確屬情輕法重，客觀上足以引起同情，原審基於衡平原則，
    認為處以法定最輕刑度猶嫌過重，是其犯罪之情狀顯堪憫恕
    ，爰依刑法第59條之規定，酌量減輕其刑（修正後刑法第59
    條之規定，為法院就刑之裁量及酌減審認標準見解之明文化
    ，非屬法律變更，最高法院95年度第八次刑事庭會議決議意
    旨參照）。爰審酌被告丙○○、甲○○等犯罪之動機、目的
    係因自己經濟拮据，為謀延緩債務無力支付之困境，以採東
    補西之方法，貪圖不法利益、其之生活狀況、智識程度，並
    斟酌其行為導致告訴人蒙受信用、財產及精神上之損失，並
    考量告訴人已表示希望對被告等從輕發落等一切情狀，各處
    有期徒刑二年。又被告二人前未曾受有期徒刑以上刑之宣告
    ，有前開臺灣高等法院被告前案紀錄表附卷可按，其因一時
    失慮致罹刑典，並已坦白認罪，且與告訴人乙○○達成和解
    ，告訴人乙○○亦表示願意原諒，已如前述，堪認被告二人
    已有悔悟，經此起訴審判當知所警愓，信無再犯之虞，是本
    院認仍應賦予被告二人更新向善之機會，尚無逕對其施以自
    由刑之必要，自可先賦予其適當之社會處遇，以期其能有效
    回歸社會，故上開對被告宣告之刑以暫不執行為適當，併諭
    知緩刑五年，以啟自新。又為期被告二人於服務社會中得導
    正其偏差行為與觀念，爰再依刑法第74條第2 項第5 款規定
    ，命被告丙○○、甲○○應向指定之公益團體或社區提供二
    百四十小時之義務勞務。倘被告違反上開應行負擔之事項且
    情節重大者，依法其緩刑之宣告仍得由檢察官向本院聲請撤
    銷，自不待言；被告既應執行刑法第74條第2 項第5 款所定
    事項（即上述義務勞務），爰依刑法第93條第1 項第2 款規
    定，併諭知應於緩刑期間付保護管束（犯罪在新法〈刑法〉
    施行前，新法施行後緩刑之宣告，應適用新法第74條規定，
    最高法院95年度第八次刑事庭會議意旨參照）。至於如附表
    所示之偽造支票4 紙，雖未扣案，惟既無從證明業已滅失，
    不復存在，爰依刑法第205 條規定為沒收之諭知。
據上論斷，應依刑事訴訟法第369 條第1 項前段、第364 條、第
299 條第1 項前段、刑法第2 條第1 項、修正前刑法第28條、第
201 條第1 項、第339 條第1 項、第55條、第56條，刑法第59條
、第74條第1 項第1 款、第2 項第5 款、第93條第1 項第2 款、
第205 條，罰金罰鍰提高標準條例第1 條前段，判決如主文。
本案經檢察官陳明光到庭執行職務。
中    華    民    國    99    年    1     月    5     日
                  刑事第四庭  審判長法  官  陳筱珮
                                    法  官  陳玉雲
                                    法  官  邱滋杉
以上正本證明與原本無異。
如不服本判決，應於收受送達後10日內向本院提出上訴書狀，其
未敘述上訴之理由者，並得於提起上訴後10日內向本院補提理由
書狀（均須按他造當事人之人數附繕本）。
                                    書記官  劉貞達
中    華    民    國    99    年    1     月    5     日
附錄本案論罪科刑法條全文－－
刑法第201 條：
意圖供行使之用，而偽造、變造公債票、公司股票或其他有價證
券者，處三年以上十年以下有期徒刑，得併科三千元以下罰金。
行使偽造、變造之公債票、公司股票或其他有價證券，或意圖供
行使之用，而收集或交付於人者，處一年以上七年以下有期徒刑
，得併科三千元以下罰金。
刑法第339 條：
意圖為自己或第三人不法之所有，以詐術使人將本人或第三人之
物交付者，處五年以下有期徒刑、拘役或科或併科一千元以下罰
金。
以前項方法得財產上不法之利益或使第三人得之者，亦同。
前二項之未遂犯罰之。
附表：
┌──┬─────┬──────┬──────┬──────────────┬───┐
│編號│支票號碼  │ 票載發票日 │票載發票金額│   付  款  人               │發票人│
│    │          │ （民國）   │（新臺幣）  │                            │      │
├──┼─────┼──────┼──────┼──────────────┼───┤
│一  │TTO440429 │90年2 月8 日│76400元     │臺北市第五信用合作社大同分社│乙○○│
│    │          │            │            │（帳號：00000000）          │      │
├──┼─────┼──────┼──────┼──────────────┼───┤
│二  │TTO440433 │89年12月10日│400000元    │同上                        │同上  │
├──┼─────┼──────┼──────┼──────────────┼───┤
│三  │TTO440428 │90年2 月9 日│0000000元   │同上                        │同上  │
├──┼─────┼──────┼──────┼──────────────┼───┤
│四  │TTO446231 │90年5 月10日│0000000元   │同上                        │同上  │
└──┴─────┴──────┴──────┴──────────────┴───┘


司法院資訊處製作；財團法人民間司法改革基金會備份。
